【裁判字號】    99,易,1817
【裁判日期】    991104
【裁判案由】    詐欺
【裁判全文】
臺灣高雄地方法院刑事判決              99年度易字第1817號
公  訴  人  臺灣高雄地方法院檢察署檢察官
被      告  甲○○
上列被告因詐欺案件，經檢察官提起公訴（99年度偵字第16187
號），本院判決如下：
    主  文
甲○○幫助犯詐欺取財罪，處拘役肆拾日，如易科罰金，以銀元
參佰元即新臺幣玖佰元折算壹日；減為拘役貳拾日，如易科罰金
，以銀元參佰元即新臺幣玖佰元折算壹日。
    事  實
一、甲○○得預見提供金融帳戶金融卡及密碼予他人使用，有可
    能為非法集團所利用，以遂欺騙不知情之社會大眾之目的，
    竟仍不違背其本意，基於幫助他人詐欺取財之未必故意，於
    民國94年4 月26日前之某時許，在不詳地點，將其向中華郵
    政股份有限公司左營郵局（下稱左營郵局）申辦之局號0000
    000 、帳號0000000 號帳戶提款卡及該提款卡密碼，交予真
    實姓名年籍不詳之成年人及其所屬之詐欺集團成員使用，而
    容任他人使用上開帳戶遂行犯罪。嗣該詐騙集團成員共同基
    於意圖為渠等不法所有之詐欺犯意聯絡，於94年4 月26日10
    時許，在雅虎奇摩拍賣網站上，刊登不實之出售數位相機訊
    息，適乙○○上網瀏覽上開不實拍賣訊息後，陷於錯誤而出
    價得標，並於同日12時59分許，匯款新臺幣（下同）1 萬27
    00元至甲○○上開左營郵局帳戶內。嗣因乙○○遲未收到貨
    品發覺受騙，始報警循線查知上情。
二、案經乙○○訴由臺南縣警察局永康分局報告臺灣臺南地方法
    院檢察署呈請臺灣高等法院檢察署檢察長令轉臺灣高雄地方
    法院檢察署檢察官偵查起訴。
    理  由
一、證據能力部分：
    被告以外之人於審判外之陳述，雖不符前4 條之規定，而經
    當事人於審判程序同意作為證據，法院審酌該言詞陳述或書
    面陳述作成時之情況，認為適當者，亦得作為證據，刑事訴
    訟法第159 條之5 第1 項定有明文。本案被告甲○○（下稱
    被告）及檢察官均對本判決後開引用具有傳聞證據性質之證
    據資料，同意作為本案證據使用，本院審酌各該證據作成之
    情況，並無不法取供等非任意性情況，認為適當，爰依上開
    規定作為證據。
二、上揭事實，業據被告於本院坦承不諱（見本院卷第19頁），
    核與被害人乙○○於警詢之指述相符，並有台南縣警察局永
    康分局受理各類案件記錄表、受理刑事案件報案三聯單、詐
    騙帳戶通報警示、詐騙電話斷話案件報告表、中國信託轉帳
    交易明細表影本1 紙、上開左營郵局帳戶開立申請書、客戶
    歷史交易清單等資料在卷足稽（見警卷第11、14、15、24至
    26頁），足證被告之自白核與事實相符，其犯行堪以認定，
    應依法論科。
三、按行為後法律有變更者，適用行為時之法律，但行為後之法
    律有利於行為人者，適用最有利於行為人之法律，修正後刑
    法第2 條第1 項定有明文。再按本次法律變更，比較時應就
    罪刑有關之共犯、未遂犯、想像競合犯、牽連犯、連續犯、
    結合犯，以及累犯加重、自首減輕暨其他法定加減原因（如
    身分加減）與加減例等一切情形，綜其全部罪刑之結果而為
    比較（最高法院95年5 月23日95年度第8 次刑庭會議決議參
    照）。查本件被告行為後，有關論罪科刑所適用之刑法業於
    94年2月2日修正公布，95年7月1日起施行，而有下列變更，
    茲分述如下：
(一)、罰金刑部分：刑法第33條關於罰金數額之規定，由銀元1 元
    以上，修正為新臺幣1,000 元以上，以百元計算。其修正結
    果，上開罪法定刑之罰金刑最高額部分數額雖與修正前相同
    ，惟最低額部分則均已提高為新臺幣1,000 元，經比較新、
    舊法之結果，應以被告行為時之舊法對其較為有利。
(二)、易科罰金之折算標準，經適用修正前刑法第41條、廢止前罰
    金罰鍰提高標準條例第2 條及現行法規所定貨幣單位折算新
    臺幣條例第2 條之結果，最高得以銀元300 元即新臺幣900
    元折算1 日，依修正後刑法第41條之規定，則係以新臺幣
    1000元、2000元或3000元折算一日，比較結果，自以舊法有
    利於被告。
(三)、綜上整體比較結果，關於上開刑法條文之修正，以修正前之
    規定有利於被告，應整體適用舊法之規定。
四、被告基於幫助之犯意，提供其所有上揭帳戶之提款卡及密碼
    供成年詐欺集團成員用以對被害人實施詐騙行為，係屬對於
    他人之詐欺取財犯行資以助力，是核被告所為，係犯刑法第
    30條第1 項、刑法第339 條第1 項之幫助詐欺取財罪。被告
    並未實際參與詐欺犯行，所犯情節較正犯輕微，爰依刑法第
    30條第2 項規定，減輕其刑。本院審酌被告明知詐騙行為猖
    獗，雖其未實際參與詐欺取財犯行，但其提供帳戶之提款卡
    及密碼供不法犯罪集團使用，不僅造成執法機關不易查緝犯
    罪行為人，嚴重危害社會治安，助長社會犯罪風氣，更造成
    被害人求償上之困難及被害人受有1 萬2700元損害之情形，
    暨被告於本院審理時坦承犯行，犯後態度尚可等一切情狀，
    量處如主文所示之刑，並諭知易科罰金之折算標準，以資懲
    儆。又被告前開犯行之犯罪時間係於96年4 月24日之前，且
    無中華民國96年罪犯減刑條例所定不得減刑之情形，爰依同
    條例第2 條第1 項第3 款規定減其宣告刑2 分之1 ，並依修
    正前刑法第41條第1 項前段規定諭知易科罰金之折算標準。
據上論斷，應依刑事訴訟法第299第1項前段，刑法第2條第1項前
段、刑法第30條第1項前段、第2項、第339條第1項、修正前第41
條第1項前段，刑法施行法第1條之1，廢止前罰金罰鍰提高標準
條例第2條，現行法規所定貨幣單位折算新臺幣條例第2條，中華
民國九十六年罪犯減刑條例第2 條第1 項第3 款、第4 條、第7
條，判決如主文。
本案經檢察官周天畏到庭執行職務。
中    華    民    國    99    年    11    月    4     日
                  刑事第十九庭    審判長法  官  陳志銘
                                        法  官  黃宣撫
                                        法  官  吳芝瑛
以上正本證明與原本無異。
如不服本判決應於收受送達後10日內向本院提出上訴書狀，並應
敘述具體理由；如未敘述上訴理由者，應於上訴期間屆滿後20日
內向本院補提理由書（均須按他造當事人之人數附繕本）「切勿
逕送上級法院」。
中    華    民    國    99    年    11    月    4     日
                                        書記官  林麗文
附錄本案論罪法條：
中華民國刑法第339條
意圖為自己或第三人不法之所有，以詐術使人將本人或第三人之
物交付者，處5 年以下有期徒刑、拘役或科或併科1 千元以下罰
金。
以前項方法得財產上不法之利益或使第三人得之者，亦同。
前二項之未遂犯罰之。

司法院資訊處製作；財團法人民間司法改革基金會備份。
